【裁判字號】    98,交聲,2124
【裁判日期】    980908
【裁判案由】    交管條例聲異
【裁判全文】
臺灣板橋地方法院交通事件裁定        98年度交聲字第2124號
原處分機關  交通部公路總局臺北區監理所
異  議  人
即受處分人  甲○○
上列異議人因違反道路交通管理處罰條例案件，對於交通部公路
總局臺北區監理所，於民國98年7 月17日以北監自裁字第裁40-B
D0000000號違反道路交通管理事件裁決書所為之處分，聲明異議
，本院裁定如下：
    主    文
原處分撤銷。
甲○○汽車駕駛人，駕駛汽車不遵守道路交通標線之指示，處罰
鍰新臺幣玖佰元。
    理    由
一、異議意旨略以：異議人即受處分人甲○○，雖有於民國98年
    5 月9 日11時35分許，駕駛車牌號碼9F-0520 號自小客貨車
    ，行經高雄市○○路與常德路口，於燈號變換為紅燈後超越
    停止線，而遭取締拍照之事實，惟依採證照片顯示異議人之
    車身雖有略為超越白色停止線，但當時之車速為0km/h ，也
    就是處於靜止等候狀態，足見異議人當時確實無闖紅燈之意
    圖及穿越路口之事實，爰聲明異議，請求撤銷原處分云云。
二、按汽車駕駛人，行經有燈光號誌管制之交岔路口闖紅燈者，
    處新台幣（下同）1,800 元以上5,400 元以下罰鍰，並車記
    違規點數3 點，道路交通管理處罰條例第53條第1 項、第63
    條第1 項第3 款分別定有明定。次按交通部82年3 月27日研
    商闖紅燈認定標準會議紀錄，謂有關「闖紅燈」行為之認定
    ，於「道路交通管理處罰條例」中並未見相關之解釋。依「
    道路交通標誌標線號誌設置規則」第170 條第1 項「停止線
    用以指示行駛車輛停止之界限，車輛停止時，其前懸部分不
    得伸越該線。」及同規則第206 條第1 項第5 款「車輛面對
    圓形紅燈表示禁止通行，不得超越停止線或進入路口。」，
    若據此認定超越停止線即為闖紅燈，則一般大眾恐難以接受
    ，亦非「道路交通管理處罰條例」當初立法精神。為促使駕
    駛人回歸於對標線之認知，同時兼顧執法技術層面與大眾接
    受程度，茲將面對圓形紅燈時超越停止線或闖紅燈之認定敘
    述如后提供參考：(一)車輛面對圓形紅燈時仍逕予穿越路口至
    銜接路段，含左轉直行、迴轉及右轉（依箭頭綠燈允許行駛
    者除外）即視為闖紅燈之行為。(二)有繪設路口範圍者：車輛
    無視於紅燈警示，有穿越路口之意圖，而車身已伸入路口範
    圍亦視同闖紅燈；若僅伸越停止線而未達路口範圍者，則視
    為不遵守標線指示。(三)無繪設路口範圍者：以車輛無視於紅
    燈號誌，而有穿越路口之企圖，其車身並已伸越停止線並足
    以妨害其他方向人（若有行人穿越道）、車通行者亦以闖紅
    燈論處；若僅車身伸越停止線則以不遵守標線指示視之。(四)
    目前交岔路口已繪設網狀黃線區者暫以該範圍視作路口，未
    繪設者請公路主管機關依內政部警政署65年2 月16日警署交
    字第00249 號函之規定視路況車況繪設路口範圍。(五)另路口
    設有照相設施者並請有關單位依會議結論之認定標準配合調
    整以更能明確認定。
三、經查：
  (一)查本案異議人遭取締拍照之違規路口為無繪設路口範圍之交
    岔路口，有採證照片2 張在卷可稽（見本院卷第27、28 頁
    ），依據前引交通部82年3 月27日研商闖紅燈認定標準會議
    紀錄第(三)點結論，可知違規地點乃屬無繪設路口範圍之交岔
    路口，須車輛無視於紅燈警示，有穿越路口之意圖，且其車
    身並已伸越停止線並足以妨害其他方向人、車通行者，始視
    同闖紅燈，若僅伸越停止線而未達路口範圍者，則視為不遵
    守標線指示。
  (二)查本件舉發違規所使用之測速照相設備係當交通號誌轉為紅
    紅燈後，車體超越停止線通過感應線圈，方能啟動相機執行
    測照，感應線圈分別埋設於停止線前後各約1 公尺（相距2
    公尺），車輛啟動照相設備應通過第1 組線圈（未達停止線
    ），續行通過停止線壓過第2 組線圈0.1 秒啟動照相，測照
    設備啟動後相隔1.5 秒拍攝照片2 張做為舉證。又上揭路口
    黃燈秒長設定為3.9 秒，且係於號誌變換為紅燈1 秒後始啟
    動測照，而本件異議人車輛越過該處停止線時，該紅燈已啟
    亮6.8 秒等情，業經本院函請高雄市政府警察局交通警察大
    隊查明屬實，有高雄市政府警察局交通警察大隊98年8 月26
    日高市警交三字第0980026847號函暨所附之違規採證照片在
    卷可參，可見本件異議人係於該處紅燈亮起後始超越停止線
    無訛。另依上述違規採證照片顯示，該測照設備所拍攝之第
    1 張照片，係異議人車輛於紅燈啟亮6.8 秒時，前輪已超越
    停止線，惟後輪則尚未超越停止線；第2 張照片，則係異議
    人車身均完全超越停止線，並到達該路口行人穿越道中間，
    又前後2 時均測無速度；則由以上可知，異議人於通過停止
    線後即已立刻靜止，難認異議人有無視紅燈，逕行闖越路口
    之意圖，是依前開說明，自與前揭闖紅燈之情形有別。故原
    處分機關認異議人所為已該當「駕車行經有燈光號誌管制之
    交岔路口闖紅燈」之違規，並依道路交通管理處罰條例第53
    條第1 項之規定，裁處罰鍰2,700 元，並依同條例第63條第
    1 項第3 款規定記違規點數3 點，容有違誤。
四、按白實線設於路口者，作為停止線，又停止線，用以指示行
    駛車輛停止之界線，車輛停止時，其前懸部分不得伸越該線
    ；本標線設於已設有「停車再開」標誌或設有號誌之交岔路
    口，鐵路平交道或行人穿越道之前方及左彎待轉區之前端；
    圓形紅燈所顯示之意義其一為車輛面對圓形紅燈表示禁止通
    行，不得超越停止線或進入路口，道路交通標誌標線號誌設
    置規則第149 條第1 項第1 款第3 目、第170 條第1 項、第
    206 條第5 款第1 目分別定有明文。次按汽車駕駛人，駕駛
    汽車有不遵守道路交通標誌、標線、號誌之指示，而本章各
    條無處罰之規定者，處900 元以上1,800 元以下罰鍰，道路
    交通管理處罰條例第60條第2 項第3 款亦規定甚明。查異議
    人於上揭時、地，確有「不遵守道路交通標線之指示」之違
    規事實，已如前述，並為異議人所自認（見本院卷第第5 頁
    ），是異議人確有上述違規事實，堪予認定。
五、綜上所述，異議人於上揭時、地，係有「不遵守道路交通標
    線之指示」，而非「行經有燈光號誌管制之交岔路口闖紅燈
    」之違規事實，應堪認定。是以，原處分機關之裁決既有上
    開違誤，自應由本院撤銷原處分機關之裁處，依道路交通管
    理處罰條例第60條第2 項第3 款及違反道路交通管理事件統
    一裁罰基準表之規定，裁處異議人如主文第2 項所示之處罰
    ，以資適法。
六、依道路交通案件處理辦法第20條前段，裁定如主文。
中    華    民    國    98    年    9     月    8     日
                  交通法庭  法  官  洪珮婷
以上正本證明與原本無異。
如不服本裁定，應於收受送達後5 日內向本院提出抗告狀。
                            書記官  陳永訓
中    華    民    國    98    年    9     月    8     日


司法院資訊處製作；財團法人民間司法改革基金會備份。
